---
title: "Fuzzy TOPSIS Análise"
---

# Pacotes

```{r}
#| include: false
library(quantmod) 
library(tidyverse) 
library(e1071) 
library(rugarch) 
library(scales)
```

# --- PARTE 1: IMPORTAÇÃO DOS DADOS ---

# Lista de tickers 

```{r}
#| include: false
tickers <- c("ORCL", "MSFT", "SAP", "IBM", "CRM","NOW") 
indice <- "^GSPC" # S&P 500
```

# Período

```{r}
#| include: false
start_date <- as.Date("2019-01-01") 
end_date <- Sys.Date()
```

# Função para obter preços ajustados

```{r}
#| include: false
get_prices <- function(ticker) 
  { tryCatch({ Ad(getSymbols(ticker, from = start_date, to = end_date, auto.assign = FALSE)) }, error = function(e) NULL) }
```

# Importar dados

```{r}
#| include: false
price_list <- lapply(tickers, get_prices) 
names(price_list) <- tickers 
price_df <- do.call(merge, price_list)
```

# Remover colunas com NAs excessivos

```{r}
#| include: false
price_df <- price_df[, colSums(is.na(price_df)) < nrow(price_df) * 0.2]
price_df <- na.omit(price_df)
```

# Importar S&P 500

```{r}
#| include: false
sp500 <- get_prices(indice) 
sp500 <- na.omit(sp500)
```

# --- PARTE 2: RETORNOS LOGARÍTMICOS ---

```{r}
#| include: false
log_returns <- diff(log(price_df))[-1, ] 
sp500_returns <- diff(log(sp500))[-1, ]
```

# --- PARTE 3: MÉTRICAS PARA MATRIZ DE DECISÃO ---

# 1. Retorno médio

```{r}
#| include: false
mean_returns <- colMeans(log_returns)
```

# 2. Volatilidade GARCH(1,1)

```{r}
#| include: false
get_garch_vol <- function(series) {
  spec <- ugarchspec(variance.model = list(model = "sGARCH", garchOrder = c(1, 1)),
                     mean.model = list(armaOrder = c(0, 0), include.mean = FALSE),
                     distribution.model = "norm")
  fit <- tryCatch(ugarchfit(spec, series * 100, solver = "hybrid", silent = TRUE), error = function(e) NA)
  if (is.na(fit)) return(NA)
  forecast <- ugarchforecast(fit, n.ahead = 1)
  sigma(forecast)[1] / 100
}
garch_vols <- apply(log_returns, 2, get_garch_vol)
```

# 3. Assimetria e 4. Curtose

```{r}
#| include: false
skew_vals <- apply(log_returns, 2, skewness)
kurt_vals <- apply(log_returns, 2, kurtosis)
```

# 5. Correlação média com outros ativos

```{r}
#| include: false
corr_matrix <- cor(log_returns)
mean_corr <- apply(corr_matrix, 1, function(x) mean(x[-which.max(x)]))
```

# 6. Correlação com S&P 500

```{r}
#| include: false
sp_corr <- apply(log_returns, 2, function(x) cor(x, sp500_returns))
```

# --- PARTE 4: MATRIZ DE DECISÃO ---

```{r}
#| echo: true
decision_matrix <- data.frame(
  `Retorno Médio` = mean_returns,
  `Volatilidade (GARCH)` = garch_vols,
  `Assimetria` = skew_vals,
  `Curtose` = kurt_vals,
  `Correlação Média` = mean_corr,
  `Correlação com S&P 500` = sp_corr
)
print(decision_matrix)
```

# --- PARTE 5: FUZZY TOPSIS ---

```{r}
#| include: false
criteria_type <- c(
  "Retorno Médio" = "benefit",
  "Volatilidade (GARCH)" = "cost",
  "Assimetria" = "benefit",
  "Curtose" = "cost",
  "Correlação Média" = "cost",
  "Correlação com S&P 500" = "cost"
)

fuzzy_weights <- list(
  "Retorno Médio" = c(0.6, 0.7, 0.8),
  "Volatilidade (GARCH)" = c(0.2, 0.3, 0.4),
  "Assimetria" = c(0.1, 0.2, 0.3),
  "Curtose" = c(0.2, 0.3, 0.4),
  "Correlação Média" = c(0.3, 0.4, 0.5),
  "Correlação com S&P 500" = c(0.2, 0.3, 0.4)
)

normalize_column <- function(x, type) {
  if (type == "benefit") rescale(x, to = c(0, 1))
  else rescale(max(x, na.rm = TRUE) - x, to = c(0, 1))
}
norm_matrix <- map2_dfc(decision_matrix, criteria_type, normalize_column)
colnames(norm_matrix) <- colnames(decision_matrix)
rownames(norm_matrix) <- rownames(decision_matrix)

apply_weights <- function(x, w) t(sapply(x, function(val) val * w))
fuzzy_matrix <- map2(norm_matrix, fuzzy_weights, apply_weights)
fuzzy_matrix_df <- do.call(cbind, fuzzy_matrix)

get_ideal_solutions <- function(fuzzy_col, type) {
  l <- fuzzy_col[,1]; m <- fuzzy_col[,2]; u <- fuzzy_col[,3]
  if (type == "benefit") {
    list(pos = c(max(l), max(m), max(u)), neg = c(min(l), min(m), min(u)))
  } else {
    list(pos = c(min(l), min(m), min(u)), neg = c(max(l), max(m), max(u)))
  }
}

criteria_names <- names(criteria_type)
ideal_pos <- list()
ideal_neg <- list()
for (i in seq_along(criteria_names)) {
  col_idx <- (i - 1) * 3 + 1
  col_data <- fuzzy_matrix_df[, col_idx:(col_idx+2)]
  ideals <- get_ideal_solutions(col_data, criteria_type[i])
  ideal_pos[[criteria_names[i]]] <- ideals$pos
  ideal_neg[[criteria_names[i]]] <- ideals$neg
}

calc_distance <- function(a, b) sqrt(mean((a - b)^2))

d_pos <- numeric(nrow(norm_matrix))
d_neg <- numeric(nrow(norm_matrix))

for (i in 1:nrow(norm_matrix)) {
  for (j in seq_along(criteria_names)) {
    idx <- (j - 1) * 3 + 1
    fuzzy_val <- unlist(fuzzy_matrix_df[i, idx:(idx+2)])
    d_pos[i] <- d_pos[i] + calc_distance(fuzzy_val, ideal_pos[[j]])
    d_neg[i] <- d_neg[i] + calc_distance(fuzzy_val, ideal_neg[[j]])
  }
}

cc <- d_neg / (d_pos + d_neg)

ranking <- data.frame(
  Ação = rownames(decision_matrix),
  Closeness = cc
) %>% arrange(desc(Closeness))

print(ranking)
```
