---
title: "Big Data for Finance"
---

## Por:

Arthur Costa Schaitza - <https://faexai.github.io/portfolio2/>

Pamela Roland -

Matheus Kochaki de Liz -

# Empresas de Sistemas na Bolsa de Nova York (NYSE)

Aqui estão cinco grandes empresas de software e sistemas que são negociadas na **Bolsa de Nova York (NYSE):**

| Código | Empresa | Descrição |
|------------------|----------------------------|--------------------------|
| **SAP** | SAP SE | Especializada em software de gestão empresarial (ERP, CRM, SCM, etc.). |
| **ORCL** | Oracle Corporation | Forte em bancos de dados, ERP e soluções na nuvem. |
| **CRM** | Salesforce Inc. | Líder em CRM (Customer Relationship Management) e soluções SaaS. |
| **NOW** | ServiceNow, Inc. | Focada em automação de fluxos de trabalho e TI empresarial. |
| **IBM** | IBM Corporation | Forte em infraestrutura de TI, nuvem híbrida e IA (Watson). |

## 📌 Como Investir?

Essas empresas são negociadas na NYSE e podem ser adquiridas através de corretoras internacionais.

------------------------------------------------------------------------

```{r}
# Carregar pacotes necessários
library(quantmod)


tickers <- c("SAP", "ORCL", "CRM", "NOW", "IBM")  # SAP, Oracle, Salesforce, ServiceNow, IBM

# Baixar dados históricos do Yahoo Finance até 31/12/2024
getSymbols(tickers, src = "yahoo", from = "2023-01-01", to = "2024-12-31")

# Exibir as primeiras linhas dos dados de uma das empresas (ex: IBM)
head(NOW)
```

```{r}
library(ggplot2)
library(tidyr)

# Criar um dataframe para armazenar os preços de fechamento
stock_data <- data.frame(
  Date = index(SAP),
  SAP = Cl(SAP),
  ORCL = Cl(ORCL),
  CRM = Cl(CRM),
  NOW = Cl(NOW),
  IBM = Cl(IBM)
)

# Transformar os dados para o formato longo (tidy) para usar no ggplot2
stock_data_long <- stock_data %>%
  pivot_longer(cols = -Date, names_to = "Company", values_to = "Close_Price")

# Criar o gráfico de séries temporais
ggplot(stock_data_long, aes(x = Date, y = Close_Price, color = Company)) +
  geom_line(linewidth = 1) +
  labs(title = "Série Temporal dos Preços de Fechamento das Empresas",
       x = "Data",
       y = "Preço de Fechamento (USD)",
       color = "Empresa") +
  theme_minimal()
```
