---
title: "Big Data for Finance"
format: html
---

## Por:

Arthur Costa Schaitza - <https://faexai.github.io/portfolio2/>

Pamela Roland - <https://pamroland.github.io/meuportfolio/>

Matheus Kochaki de Liz -

# Empresas de Sistemas na Bolsa de Nova York (NYSE)

Aqui estão cinco grandes empresas de software e sistemas que são negociadas na **Bolsa de Nova York (NYSE):**

| Código | Empresa | Descrição |
|------------------------|------------------------|------------------------|
| **SAP** | SAP SE | Especializada em software de gestão empresarial (ERP, CRM, SCM, etc.). |
| **ORCL** | Oracle Corporation | Forte em bancos de dados, ERP e soluções na nuvem. |
| **CRM** | Salesforce Inc. | Líder em CRM (Customer Relationship Management) e soluções SaaS. |
| **NOW** | ServiceNow, Inc. | Focada em automação de fluxos de trabalho e TI empresarial. |
| **IBM** | IBM Corporation | Forte em infraestrutura de TI, nuvem híbrida e IA (Watson). |

## 📌 Como Investir?

Essas empresas são negociadas na NYSE e podem ser adquiridas através de corretoras internacionais.

------------------------------------------------------------------------

```{r}
#| echo: false
# Carregar pacotes necessários
library(quantmod)


tickers <- c("SAP", "ORCL", "CRM", "NOW", "IBM")  # SAP, Oracle, Salesforce, ServiceNow, IBM

# Baixar dados históricos do Yahoo Finance até 31/12/2024
getSymbols(tickers, src = "yahoo", from = "2023-01-01", to = "2024-12-31")

# Exibir as primeiras linhas dos dados de uma das empresas (ex: IBM)
head(NOW)
```

```{r}
#| echo: false
library(ggplot2)
library(tidyr)

# Criar um dataframe para armazenar os preços de fechamento
stock_data <- data.frame(
  Date = index(SAP),
  SAP = Cl(SAP),
  ORCL = Cl(ORCL),
  CRM = Cl(CRM),
  NOW = Cl(NOW),
  IBM = Cl(IBM)
)

# Transformar os dados para o formato longo (tidy) para usar no ggplot2
stock_data_long <- stock_data %>%
  pivot_longer(cols = -Date, names_to = "Company", values_to = "Close_Price")

# Criar o gráfico de séries temporais
ggplot(stock_data_long, aes(x = Date, y = Close_Price, color = Company)) +
  geom_line(linewidth = 1) +
  labs(title = "Série Temporal dos Preços de Fechamento das Empresas",
       x = "Data",
       y = "Preço de Fechamento (USD)",
       color = "Empresa") +
  theme_minimal()
```

## Nova Solução

```{r}
#| echo: false
# Carregar pacotes necessários
library(quantmod)
library(tidyverse)
library(rugarch)

# 1) Baixar dados históricos do Yahoo Finance até 31/12/2024
tickers <- c("SAP", "ORCL", "CRM", "NOW", "IBM") # SAP, Oracle, Salesforce, ServiceNow, IBM

# Baixar dados históricos do Yahoo Finance até 31/12/2024
getSymbols(tickers, src = "yahoo", from = "2023-01-01", to = "2024-12-31")

# Extrair os preços de fechamento das ações
SAP <- SAP$SAP.Close
ORCL <- ORCL$ORCL.Close
CRM <- CRM$CRM.Close
NOW <- NOW$NOW.Close
IBM <- IBM$IBM.Close

# Combinar os dados em um único dataframe
stock_data <- merge(SAP, ORCL, CRM, NOW, IBM)
colnames(stock_data) <- c("SAP", "ORCL", "CRM", "NOW", "IBM")

# Remover valores ausentes (NA)
stock_data <- na.omit(stock_data)

# 2) Calcular os log-retornos
log_returns <- diff(log(stock_data))[-1]

# 3) Analisar a distribuição dos retornos transformados
# Calcular a frequência dos retornos positivos e negativos
positive_returns <- sapply(log_returns, function(x) sum(x > 0))
negative_returns <- sapply(log_returns, function(x) sum(x < 0))

# Imprimir os resultados
cat("Número de retornos positivos:\n")
print(positive_returns)

cat("\nNúmero de retornos negativos:\n")
print(negative_returns)

# 4) Calcular a volatilidade dos retornos logarítmicos
# a) Usando o desvio padrão
volatility_sd <- sapply(log_returns, sd)
cat("\nVolatilidade (desvio padrão):\n")
print(volatility_sd)



```

------------------------------------------------------------------------

**Explicação em Markdown:**

Este código R analisa a série de preços de cinco grandes empresas de software e sistemas (SAP, ORCL, CRM, NOW e IBM) negociadas na NYSE, calculando log-retornos, analisando a distribuição dos retornos e calculando a volatilidade usando dois métodos: o desvio padrão e um modelo GARCH.

**1) Cálculo dos Log-Retornos:**

O código começa baixando os dados históricos de preços para as cinco empresas usando a função `getSymbols` do pacote `quantmod`. Em seguida, os dados são combinados em um único dataframe chamado `stock_data`. Os log-retornos são calculados usando a fórmula `log(p_t) - log(p_t-1)`, onde `p_t` é o preço no tempo `t`. A coluna `LogReturn` no dataframe `stock_data` contém os log-retornos calculados.

**2) Análise da Distribuição dos Retornos:**

Após calcular os log-retornos, o código analisa a distribuição dos retornos. Ele calcula o número de retornos positivos e negativos. Isso fornece uma ideia da direção predominante dos retornos ao longo do período analisado. Em geral, espera-se que haja mais retornos positivos do que negativos em um mercado financeiro.

**3) Cálculo da Volatilidade:**

A volatilidade é uma medida da dispersão dos retornos em torno de sua média. O código calcula a volatilidade usando dois métodos:

-   **Desvio Padrão:** O desvio padrão dos log-retornos é calculado usando a função `sd()`. Este é um método simples para estimar a volatilidade.

**Conclusões:**

Os resultados do cálculo dos log-retornos e da volatilidade podem ser usados para avaliar o risco e o retorno de cada ativo. Por exemplo, a volatilidade pode ser usada para calcular o valor em risco (VaR) de um portfólio.
