---
title: "Análise Bi Objetivo "
format:
  html:
    self-contained: true
    toc: true
    code-tools: true
    code-fold: true
    df-print: paged
---

1.  **Alocação Ótima por Cenário**
    -   Para cada simulação (“sim1”, “sim2”, “sim3” e histórico), identifica a carteira que maximiza a relação retorno/risco.\
    -   Garante **mínimo de 5 %** em cada ativo e soma total de 100 %.
2.  **Trade-off Risco × Retorno**
    -   Mostra o **retorno esperado** e o **risco (σ)** diário de cada portfólio ótimo.\
    -   Calcula o **Sharpe Ratio** para comparar diretamente performance ajustada ao risco.
3.  **Análise de Drawdown e Performance Cumulativa**
    -   Exibe o **crescimento acumulado** do capital em 22 dias.\
    -   Destaca o **drawdown máximo** (queda percentual) que a carteira pode sofrer antes de recuperar.
4.  **Visualizações Interativas**
    -   Gráficos com **fronteira eficiente**, **simulações Monte Carlo**, **máximo Sharpe** e **bar chart** de pesos.\
    -   Drawdown e riqueza (wealth index) em painéis sincronizados.
5.  **Tomada de Decisão Rápida**
    -   Permite escolher o cenário (histórico ou simulado) que apresenta o melhor equilíbrio risco-retorno.\
    -   Informa se a volatilidade esperada e o drawdown máximo estão dentro da **tolerância** da sua estratégia de investimento.\
    -   Ajuda a justificar o peso de cada ativo com base em métricas sólidas e visuais claros.

------------------------------------------------------------------------

🔑 **Em resumo:** o notebook dá um roteiro completo para\
- **quantificar** risco e retorno,\
- **comparar** cenários,\
- **escolher** alocações sólidas,\
- **monitorar** drawdown,\
conduzindo a decisões de investimento mais embasadas e transparentes.

```{r}
#| include: false

start_time <- Sys.time()

install.packages(
  c(
    'tidyverse',   # ggplot2, dplyr, tidyr, purrr
    'quantmod',    # getSymbols.yahoo
    'zoo',         # rollapply
    'tsibble',     # as_tsibble
    'fpp3',        # model(), generate()
    'lubridate',   # manipulação de datas
    'openxlsx'     # leitura/escrita .xlsx
  ),
  repos = 'https://cloud.r-project.org'
)

end_time <- Sys.time()

time_taken <- end_time - start_time

print(paste("Time taken:", time_taken))
```

```{r}
#| include: false


library(tidyverse)   # ggplot2, dplyr, tidyr, purrr
library(tsibble)     # as_tsibble
library(fpp3)        # model(), generate()
library(quantmod)    # getSymbols.yahoo
library(zoo)         # fortify.zoo(), rollapply
library(openxlsx)

```

```{r}
#| include: false

# 1) Parâmetros
tickers    <- c(
    "SAP",
    "IBM",
    "NOW",
    "CRM",
    "MSFT",
    "ORCL"
)

start_date <- "2019-01-01"
knots      <- c(2020, 2022, 2024)
window     <- 5     # janela móvel para vol
n_ahead    <- 22    # horizonte de forecast

# 2) Baixa preços de fechamento e calcula log-retornos (sem timetk)
prices_list     <- map(tickers, ~ getSymbols.yahoo(.x,
                                                   from        = start_date,
                                                   auto.assign = FALSE)[,4])
portfolioPrices <- do.call(cbind, prices_list)
portfolioPrices <- portfolioPrices[complete.cases(portfolioPrices), ]

# calcula log-retornos em xts
ret_xts <- diff(log(portfolioPrices))

# converte para tibble usando fortify.zoo
log_returns <- fortify.zoo(ret_xts) %>%
  rename(date = Index) %>%
  as_tibble() %>%
  drop_na()

# 3) Converte para tsibble e ajusta TSLM com quebras
tsbl_returns <- log_returns %>%
  pivot_longer(-date, names_to = "asset", values_to = "ret") %>%
  as_tsibble(key = asset, index = date)

models_all <- tsbl_returns %>%
  model(Regr_Quebras = TSLM(ret ~ trend(knots = knots)))

# 4) Define próximos 22 dias úteis
last_date    <- max(tsbl_returns$date)
future_dates <- seq.Date(last_date + 1, by = "day", length.out = 50)
future_biz   <- head(future_dates[!weekdays(future_dates) %in% c("Saturday","Sunday")],
                     n_ahead)

future_tsbl <- tibble(
  asset = rep(unique(tsbl_returns$asset), each = n_ahead),
  date  = rep(future_biz, times = length(unique(tsbl_returns$asset)))
) %>%
  as_tsibble(key = asset, index = date)

# 5) Gera 3 cenários de forecast de retornos (bootstrap)
set.seed(1234)
sims_all <- models_all %>%
  generate(new_data = future_tsbl, times = 3, bootstrap = TRUE)

# 6) Prepara data.frame com retornos (histórico + 3 simulações)
ret_hist <- log_returns %>%
  tail(252) %>%
  pivot_longer(-date, names_to = "asset", values_to = "ret") %>%
  mutate(.rep = "hist")

ret_fore <- sims_all %>%
  as_tibble() %>%
  rename(ret = .sim) %>%
  filter(date > last_date) %>%
  mutate(.rep = paste0("sim", .rep))

ret_all <- bind_rows(ret_hist, ret_fore)

# 7) Calcula volatilidade móvel (desvio-padrão) dentro de cada série x cenário
ret_all <- ret_all %>%
  group_by(asset, .rep) %>%
  arrange(date) %>%
  mutate(
    vol = rollapply(
      data  = ret,
      width = window,
      FUN   = sd,
      na.rm = TRUE,
      fill  = NA,
      align = "right"
    )
  ) %>%
  ungroup()
```

```{r}
#| echo: false

# 8) Visualizações

# 8.1) Retornos
ggplot(ret_all, aes(x = date, y = ret, color = .rep, linetype = .rep)) +
  geom_line() +
  facet_wrap(~ asset, scales = "free_y", ncol = 2) +
  labs(
    title    = paste0("Retornos: Histórico (252 dias) & ", n_ahead, " Forecasts"),
    x        = "Data",
    y        = "Log-retorno",
    color    = "Cenário",
    linetype = "Cenário"
  ) +
  theme_minimal() +
  theme(axis.text.x = element_text(angle = 45, hjust = 1))
```

```{r}
#| echo: false

# 8.2) Volatilidade móvel
ggplot(ret_all, aes(x = date, y = vol, color = .rep, linetype = .rep)) +
  geom_line() +
  facet_wrap(~ asset, scales = "free_y", ncol = 2) +
  labs(
    title    = paste0("Volatilidade Móvel (", window, " dias): Histórico & Forecasts"),
    x        = "Data",
    y        = "Desvio-padrão móvel",
    color    = "Cenário",
    linetype = "Cenário"
  ) +
  theme_minimal() +
  theme(axis.text.x = element_text(angle = 45, hjust = 1))
```

```{r}
#| include: false


library(tidyverse)
library(openxlsx)

# supondo que você já tenha o objeto ret_all (com date, asset, ret, .rep, vol)

# 1) cria o workbook
wb <- createWorkbook()

# 2) identifica cenários
cenarios <- unique(ret_all$.rep)

# 3) define estilo numérico (6 casas decimais; Excel no Windows PT-BR exibirá vírgulas)
numStyle <- createStyle(numFmt = "#,##0.000000")

# 4) para cada cenário, pivot e escreve em aba própria
for(s in cenarios) {
  df <- ret_all %>%
    filter(.rep == s) %>%
    select(date, asset, ret, vol) %>%
    pivot_wider(
      names_from  = asset,
      values_from = c(ret, vol),
      names_glue  = "{asset}_{.value}"
    )

  addWorksheet(wb, sheetName = s)
  writeData(wb, sheet = s, x = df, withFilter = TRUE)

  # aplica o estilo numérico em todas as colunas, exceto a data (coluna 1)
  addStyle(
    wb, sheet = s, style = numStyle,
    rows = 2:(nrow(df) + 1),
    cols = 2:ncol(df),
    gridExpand = TRUE
  )
  setColWidths(wb, sheet = s, cols = 1:ncol(df), widths = "auto")
}

# 5) salva o arquivo
saveWorkbook(wb, file = "retornos_e_volatilidades.xlsx", overwrite = TRUE)

```

## Fronteiras Eficientes via Simulação de Monte Carlo e Plotly

O próximo bloco de código gera, para cada um dos quatro cenários (`hist`, `sim1`, `sim2`, `sim3`), uma **aproximação empírica da fronteira eficiente** usando simulações de Monte Carlo e exibe tudo num gráfico 2×2 interativo com Plotly. Além disso aponta a **carteira de máximo Sharpe** em cada cenário.

### 1. Dados e Pré-processamento

-   Lemos a planilha `retornos_e_volatilidades.xlsx`, que contém colunas `ret_<ativo>` com os **retornos diários simulados**.

### 2. Simulação de Carteiras Aleatórias

-   Geramos $N=50\,000$ vetores de pesos:
-   Para cada carteira (i), calculamos:
    -   **Retorno esperado**
    -   **Risco** (desvio‐padrão ou idealmente GARCH(1,1) com Student-t assimétrica)

### 3. Carteira de Máximo Sharpe

-   O **índice de Sharpe** diário: $$
      S_i = \frac{R_i - R_f}{\sigma_i},
      \quad R_f = 0.
    $$

### 4. Fronteira Eficiente Empírica

-   Ordenamos as simulações por retorno $R_i$ crescente.
-   Visualização com Plotly

Em cada um dos 4 subplots 2×2: - **Pontos cinza**: todas as simulações $(\sigma_i,R_i)$.\
- **Linha vermelha**: fronteira eficiente empírica.\
- **Estrela dourada**: carteira de máximo Sharpe.

O gráfico é interativo: dá zoom, mostra tooltip com valores etc.

------------------------------------------------------------------------

```{r}
#| echo: false

# 1) Carrega a única biblioteca necessária para ler Excel
# install.packages("readxl") # Descomente para instalar, se necessário
library(readxl)

# 2) Localiza o arquivo Excel
# Procura por qualquer nome que comece com 'retornos_e_volatilidades'
excel_files <- list.files(pattern = "^retornos_e_volatilidades.*\\.xlsx$")
if (length(excel_files) == 0) {
  stop("Nenhum arquivo retornos_e_volatilidades*.xlsx encontrado")
}
xls_path <- excel_files[1]

# 3) Parâmetros de Monte Carlo
N_PORTFOLIOS <- 50000
RISK_FREE    <- 0.0

# 4) Carrega os nomes de todas as abas (cenários)
sheets <- excel_sheets(xls_path)

# 5) Prepara a janela de gráficos para um layout 2x2
# oma -> margem externa para o título principal
# mar -> margem interna para cada gráfico
par(mfrow = c(2, 2), oma = c(0, 0, 2, 0), mar = c(4.5, 4.5, 3, 1))

# 6) Loop por cada cenário (aba)
for (i in 1:length(sheets)) {
  sc <- sheets[i]
  
  # 6.1) Lê a aba e a converte para um data.frame padrão
  df <- as.data.frame(read_excel(xls_path, sheet = sc))
  
  # 6.2) Filtra e limpa os dados de retorno
  # Seleciona colunas que terminam com "_ret"
  rets <- df[, grepl("_ret$", names(df))]
  # Renomeia as colunas, removendo o sufixo "_ret"
  names(rets) <- sub("_ret$", "", names(rets))
  # Remove colunas que contenham qualquer valor NA ou Infinito
  rets <- rets[, colSums(is.na(rets) | is.infinite(as.matrix(rets))) == 0]
  
  tickers <- names(rets)
  mu      <- colMeans(rets)
  cov_mat <- cov(rets)
  n_assets <- length(tickers)
  
  # 6.3) Simula carteiras via distribuição de Dirichlet
  # Gera pesos aleatórios que somam 1 para cada carteira
  # Nota: rgamma normalizado é um método eficiente para simular Dirichlet
  gammas  <- matrix(rgamma(N_PORTFOLIOS * n_assets, shape = 1), nrow = N_PORTFOLIOS)
  W       <- gammas / rowSums(gammas)
  
  # Calcula o retorno e risco de cada carteira (operações de matriz vetorizadas)
  port_rets  <- W %*% mu
  port_vars  <- diag(W %*% cov_mat %*% t(W))
  port_risks <- sqrt(port_vars)
  
  # 6.4) Encontra a carteira de Máximo Sharpe Ratio
  sharpe <- (port_rets - RISK_FREE) / port_risks
  idx_sh <- which.max(sharpe)
  opt_ret  <- port_rets[idx_sh]
  opt_risk <- port_risks[idx_sh]
  
  # 6.5) Constrói a fronteira eficiente empírica
  # Ordena as carteiras pelo risco e encontra o máximo retorno acumulado
  df_mc <- data.frame(risk = as.vector(port_risks), ret = as.vector(port_rets))
  df_mc <- df_mc[order(df_mc$risk), ]
  frontier <- data.frame(
    risk = df_mc$risk,
    ret  = cummax(df_mc$ret)
  )
  
  # 6.6) Traça o gráfico para o cenário atual
  # Simulações (pontos cinza)
  plot(
    x = df_mc$risk, y = df_mc$ret,
    main = paste("Cenário", sc),
    xlab = "Risco σ",
    ylab = "Retorno Exp.",
    col = "gray80",
    pch = 20,
    cex = 0.5
  )
  
  # Fronteira eficiente (linha vermelha)
  lines(frontier$risk, frontier$ret, col = "red", lwd = 2)
  
  # Ponto de Máximo Sharpe (estrela dourada)
  points(opt_risk, opt_ret, pch = 8, col = "gold", cex = 2, lwd = 2)
  
  # Adiciona a legenda apenas no primeiro gráfico para evitar repetição
  if (i == 1) {
    legend(
      "bottomright",
      legend = c("Simulações", "Fronteira", "Máx Sharpe"),
      col = c("gray80", "red", "gold"),
      pch = c(20, NA, 8),
      lty = c(NA, 1, NA),
      lwd = 2,
      bty = "n" # Sem caixa ao redor da legenda
    )
  }
}

# 7) Adiciona o título principal para a figura inteira
mtext("Fronteiras Eficientes (Monte Carlo) por Cenário", outer = TRUE, cex = 1.5)

```

# Otimização Multi-Objetivo Markowitz via Evolução Diferencial (DE) — Cenário **sim1**

Este bloco implementa um modelo de alocação de portfólio que **minimiza risco** e **maximiza retorno** ao mesmo tempo, usando:

-   **Modelo de Markowitz (Scalarizado)**

    -   Um algoritmo genético de otimização numérica que explora **populações** de vetores para encontrar o vetor ótimo

    -   A cada iteração, combina vetores, mutaciona, seleciona os melhores segundo a função-objetivo

------------------------------------------------------------------------

## Resultados Esperados

1.  **Pesos ótimos** $w_i$ para cada ativo no cenário `sim1`, respeitando $w_i\ge5\%$ e soma = 100 %.\
2.  **Métricas do portfólio**:
    -   Retorno diário esperado\
    -   Risco diário (desvio-padrão)\
    -   Índice de Sharpe (com $R_f=0$)\
3.  **Gráfico interativo** com Plotly mostrando a alocação em barras percentuais.

```{r}
#| echo: false
# 1) Instala e carrega as dependências necessárias
library(readxl)
library(DEoptim)

# 2) Carrega os retornos simulados do cenário "sim1"
# O arquivo deve estar no mesmo diretório do script
xls_path <- "retornos_e_volatilidades.xlsx" 
if (!file.exists(xls_path)) {
  stop("Arquivo 'retornos_e_volatilidades.xlsx' não encontrado.")
}
df <- as.data.frame(read_excel(xls_path, sheet = "sim1"))

# 3) Extrai e limpa as colunas de retorno
#   - Filtra colunas que terminam com o sufixo "_ret"
#   - Renomeia as colunas, removendo o sufixo
rets <- df[, grepl("_ret$", names(df))]
names(rets) <- sub("_ret$", "", names(rets))
#   - Remove colunas com valores NA ou Infinitos
rets <- rets[, colSums(is.na(rets) | is.infinite(as.matrix(rets))) == 0]

tickers <- names(rets)
n <- length(tickers)

if (n == 0) {
  stop("Não foram encontradas colunas de retorno '*_ret' no Excel!")
}

# 4) Estatísticas de Markowitz (usando funções base do R)
mu    <- colMeans(rets) # Vetor de retornos médios
Sigma <- cov(rets)      # Matriz de covariância

# 5) Restrições de peso e parâmetros do otimizador
min_w <- 0.05          # Mínimo 5% em cada ativo
scale <- 1 - n * min_w # Parte restante do portfólio para distribuir
gamma <- 1.0           # Trade-off risco x retorno

# 6) Função objetivo (minimizar σ - γ·R)
#   - Esta função converte o vetor 'x' do otimizador em pesos de portfólio válidos 'w'
#   - e retorna o valor a ser minimizado.
markowitz_obj <- function(x) {
  raw <- abs(x)
  if (sum(raw) == 0) {
    # Evita divisão por zero, usando pesos iguais como fallback
    raw <- rep(1, length(x)) 
  }
  
  # Converte o vetor 'x' em pesos 'w' que respeitam as restrições
  w <- min_w + scale * raw / sum(raw)
  
  # Calcula o retorno e o risco do portfólio
  port_ret  <- sum(w * mu)
  port_risk <- sqrt(t(w) %*% Sigma %*% w)
  
  # Retorna o valor a ser minimizado
  objective_value <- port_risk - gamma * port_ret
  return(as.numeric(objective_value))
}

# 7) Bounds (limites) para as variáveis de otimização
#    O vetor 'x' terá 'n' elementos, cada um variando de 0 a 1.
lower_bounds <- rep(0, n)
upper_bounds <- rep(1, n)

# 8) Roda o otimizador de Evolução Diferencial (DE)
set.seed(42) # Garante a reprodutibilidade
res <- DEoptim(
  fn = markowitz_obj,
  lower = lower_bounds,
  upper = upper_bounds,
  control = list(
    strategy = 2,      # Equivalente a 'best1bin'
    NP = 15 * n,       # Tamanho da população (popsize). Usar n*15 é mais comum em DE.
    itermax = 1000,    # Máximo de iterações
    CR = 0.7,          # Probabilidade de Recombinação
    F = 0.8,           # Fator de mutação (Python usou (0.5, 1), 0.8 é um valor padrão)
    reltol = 1e-6      # Tolerância relativa para convergência
    # Nota: O argumento 'polish=True' do scipy não tem um equivalente direto simples.
    # Ele executa um otimizador local ao final. Pode ser feito manualmente no R
    # com a função optim(), mas é omitido aqui para manter a simplicidade.
  )
)

# 9) Converte o resultado do otimizador (x) para os pesos finais (w)
x_opt <- abs(res$optim$bestmem)
w_opt <- min_w + scale * x_opt / sum(x_opt)
names(w_opt) <- tickers # Adiciona nomes ao vetor de pesos

# 10) Métricas finais do portfólio otimizado
port_ret  <- sum(w_opt * mu)
port_risk <- sqrt(t(w_opt) %*% Sigma %*% w_opt)
sharpe    <- port_ret / port_risk

# 11) Imprime o resultado formatado
cat("\n=== Alocação Ótima (Markowitz via DE) — sim1 ===\n\n")
for (i in 1:n) {
  cat(sprintf("  %-12s: %6.2f%%\n", tickers[i], w_opt[i] * 100))
}
cat(sprintf("\nRetorno Médio Diário: %.4f%%", port_ret * 100))
cat(sprintf("\nRisco Diário (σ)    : %.4f%%", port_risk * 100))
cat(sprintf("\nSharpe (Rf=0)       : %.4f\n", sharpe))


# 12) Gráfico de barras com o resultado (automático, sem precisar redefinir w_opt)

# Ajusta margem inferior para os nomes dos ativos
par(mar = c(6, 4, 4, 2) + 0.1)

# Cria o gráfico de barras diretamente com os resultados do otimizador
bp <- barplot(
  height = w_opt,
  names.arg = names(w_opt), # Usa os nomes já atribuídos
  main = "Alocação Ótima de Ativos — sim1",
  ylab = "Peso (%)",
  col = "darkgreen",
  las = 2,
  ylim = c(0, max(w_opt) * 1.15)
)

# Adiciona os rótulos de texto com os valores em %
text(
  x = bp,
  y = w_opt,
  labels = sprintf("%.2f%%", w_opt * 100),
  pos = 3,
  cex = 0.8
)
```

## Análise de Performance e Drawdown — Carteira Ótima (sim1)

```{r}
#| echo: false
library(readxl)
library(dplyr)
library(plotly)

# 1) Lê o Excel e já trata a primeira coluna como data
df <- read_excel("retornos_e_volatilidades.xlsx", sheet = "sim1")

# 2) Detecta e extrai a coluna de datas (assume que está na primeira coluna)
data_col <- df[[1]]
if (!inherits(data_col, "Date")) {
  data_col <- as.Date(data_col)
}
df <- df[, -1] # Remove a coluna de datas da tabela principal

# 3) Extrai e renomeia colunas de retorno
rets <- df %>%
  select(ends_with("_ret")) %>%
  rename_with(~ gsub("_ret$", "", .x)) %>%
  mutate_all(as.numeric) %>%
  select(where(~ all(is.finite(.x))))


# 5) Calcula retorno da carteira
rets_xts <- as.data.frame(rets)
port_ret <- as.numeric(as.matrix(rets_xts) %*% w_opt[colnames(rets_xts)])

# 6) Calcula índice de riqueza e drawdown
wealth <- cumprod(1 + port_ret)
running_max <- cummax(wealth)
drawdown <- (wealth - running_max) / running_max
max_dd <- min(drawdown)

# 7) Cria o dataframe final com datas corretamente
plot_df <- data.frame(
  Date = data_col,
  Wealth = wealth,
  Drawdown = drawdown
)


# === GRÁFICO 1: Performance Cumulativa ===
fig1 <- plot_ly(
  plot_df, x = ~Date, y = ~Wealth, type = 'scatter', mode = 'lines',
  name = 'Wealth Index'
) %>%
  layout(
    title = "Performance Cumulativa da Carteira Ótima (sim1)",
    xaxis = list(title = "Data"),
    yaxis = list(title = "Índice de Riqueza")
  )

# === GRÁFICO 2: Drawdown ===
fig2 <- plot_ly(
  plot_df, x = ~Date, y = ~Drawdown, type = 'scatter', mode = 'lines',
  name = 'Drawdown', fill = 'tozeroy', line = list(color = 'crimson')
) %>%
  layout(
    title = sprintf("Drawdown Diário (Máx: %.2f%%)", 100 * max_dd),
    xaxis = list(title = "Data"),
    yaxis = list(title = "Drawdown", tickformat = ".0%")
  )

# 8) Exibe os gráficos separadamente
fig1
fig2
```

# Simulação Cenário 2

```{r}
#| echo: false
# 1) Instala e carrega as dependências necessárias
library(readxl)
library(DEoptim)

# 2) Carrega os retornos simulados do cenário "sim1"
# O arquivo deve estar no mesmo diretório do script
xls_path <- "retornos_e_volatilidades.xlsx" 
if (!file.exists(xls_path)) {
  stop("Arquivo 'retornos_e_volatilidades.xlsx' não encontrado.")
}
df <- as.data.frame(read_excel(xls_path, sheet = "sim2"))

# 3) Extrai e limpa as colunas de retorno
#   - Filtra colunas que terminam com o sufixo "_ret"
#   - Renomeia as colunas, removendo o sufixo
rets <- df[, grepl("_ret$", names(df))]
names(rets) <- sub("_ret$", "", names(rets))
#   - Remove colunas com valores NA ou Infinitos
rets <- rets[, colSums(is.na(rets) | is.infinite(as.matrix(rets))) == 0]

tickers <- names(rets)
n <- length(tickers)

if (n == 0) {
  stop("Não foram encontradas colunas de retorno '*_ret' no Excel!")
}

# 4) Estatísticas de Markowitz (usando funções base do R)
mu    <- colMeans(rets) # Vetor de retornos médios
Sigma <- cov(rets)      # Matriz de covariância

# 5) Restrições de peso e parâmetros do otimizador
min_w <- 0.05          # Mínimo 5% em cada ativo
scale <- 1 - n * min_w # Parte restante do portfólio para distribuir
gamma <- 1.0           # Trade-off risco x retorno

# 6) Função objetivo (minimizar σ - γ·R)
#   - Esta função converte o vetor 'x' do otimizador em pesos de portfólio válidos 'w'
#   - e retorna o valor a ser minimizado.
markowitz_obj <- function(x) {
  raw <- abs(x)
  if (sum(raw) == 0) {
    # Evita divisão por zero, usando pesos iguais como fallback
    raw <- rep(1, length(x)) 
  }
  
  # Converte o vetor 'x' em pesos 'w' que respeitam as restrições
  w <- min_w + scale * raw / sum(raw)
  
  # Calcula o retorno e o risco do portfólio
  port_ret  <- sum(w * mu)
  port_risk <- sqrt(t(w) %*% Sigma %*% w)
  
  # Retorna o valor a ser minimizado
  objective_value <- port_risk - gamma * port_ret
  return(as.numeric(objective_value))
}

# 7) Bounds (limites) para as variáveis de otimização
#    O vetor 'x' terá 'n' elementos, cada um variando de 0 a 1.
lower_bounds <- rep(0, n)
upper_bounds <- rep(1, n)

# 8) Roda o otimizador de Evolução Diferencial (DE)
set.seed(42) # Garante a reprodutibilidade
res <- DEoptim(
  fn = markowitz_obj,
  lower = lower_bounds,
  upper = upper_bounds,
  control = list(
    strategy = 2,      # Equivalente a 'best1bin'
    NP = 15 * n,       # Tamanho da população (popsize). Usar n*15 é mais comum em DE.
    itermax = 1000,    # Máximo de iterações
    CR = 0.7,          # Probabilidade de Recombinação
    F = 0.8,           # Fator de mutação (Python usou (0.5, 1), 0.8 é um valor padrão)
    reltol = 1e-6      # Tolerância relativa para convergência
    # Nota: O argumento 'polish=True' do scipy não tem um equivalente direto simples.
    # Ele executa um otimizador local ao final. Pode ser feito manualmente no R
    # com a função optim(), mas é omitido aqui para manter a simplicidade.
  )
)

# 9) Converte o resultado do otimizador (x) para os pesos finais (w)
x_opt <- abs(res$optim$bestmem)
w_opt <- min_w + scale * x_opt / sum(x_opt)
names(w_opt) <- tickers # Adiciona nomes ao vetor de pesos

# 10) Métricas finais do portfólio otimizado
port_ret  <- sum(w_opt * mu)
port_risk <- sqrt(t(w_opt) %*% Sigma %*% w_opt)
sharpe    <- port_ret / port_risk

# 11) Imprime o resultado formatado
cat("\n=== Alocação Ótima (Markowitz via DE) — sim2 ===\n\n")
for (i in 1:n) {
  cat(sprintf("  %-12s: %6.2f%%\n", tickers[i], w_opt[i] * 100))
}
cat(sprintf("\nRetorno Médio Diário: %.4f%%", port_ret * 100))
cat(sprintf("\nRisco Diário (σ)    : %.4f%%", port_risk * 100))
cat(sprintf("\nSharpe (Rf=0)       : %.4f\n", sharpe))


# 12) Gráfico de barras com o resultado (automático, sem precisar redefinir w_opt)

# Ajusta margem inferior para os nomes dos ativos
par(mar = c(6, 4, 4, 2) + 0.1)

# Cria o gráfico de barras diretamente com os resultados do otimizador
bp <- barplot(
  height = w_opt,
  names.arg = names(w_opt), # Usa os nomes já atribuídos
  main = "Alocação Ótima de Ativos — sim2",
  ylab = "Peso (%)",
  col = "darkgreen",
  las = 2,
  ylim = c(0, max(w_opt) * 1.15)
)

# Adiciona os rótulos de texto com os valores em %
text(
  x = bp,
  y = w_opt,
  labels = sprintf("%.2f%%", w_opt * 100),
  pos = 3,
  cex = 0.8
)


```

## Análise de Performance e Drawdown — Carteira Ótima (sim2)

```{r}
#| echo: false
library(readxl)
library(dplyr)
library(plotly)

# 1) Lê o Excel e já trata a primeira coluna como data
df <- read_excel("retornos_e_volatilidades.xlsx", sheet = "sim2")

# 2) Detecta e extrai a coluna de datas (assume que está na primeira coluna)
data_col <- df[[1]]
if (!inherits(data_col, "Date")) {
  data_col <- as.Date(data_col)
}
df <- df[, -1] # Remove a coluna de datas da tabela principal

# 3) Extrai e renomeia colunas de retorno
rets <- df %>%
  select(ends_with("_ret")) %>%
  rename_with(~ gsub("_ret$", "", .x)) %>%
  mutate_all(as.numeric) %>%
  select(where(~ all(is.finite(.x))))


# 5) Calcula retorno da carteira
rets_xts <- as.data.frame(rets)
port_ret <- as.numeric(as.matrix(rets_xts) %*% w_opt[colnames(rets_xts)])

# 6) Calcula índice de riqueza e drawdown
wealth <- cumprod(1 + port_ret)
running_max <- cummax(wealth)
drawdown <- (wealth - running_max) / running_max
max_dd <- min(drawdown)

# 7) Cria o dataframe final com datas corretamente
plot_df <- data.frame(
  Date = data_col,
  Wealth = wealth,
  Drawdown = drawdown
)

# === GRÁFICO 1: Performance Cumulativa ===
fig1 <- plot_ly(
  plot_df, x = ~Date, y = ~Wealth, type = 'scatter', mode = 'lines',
  name = 'Wealth Index'
) %>%
  layout(
    title = "Performance Cumulativa da Carteira Ótima (sim2)",
    xaxis = list(title = "Data"),
    yaxis = list(title = "Índice de Riqueza")
  )

# === GRÁFICO 2: Drawdown ===
fig2 <- plot_ly(
  plot_df, x = ~Date, y = ~Drawdown, type = 'scatter', mode = 'lines',
  name = 'Drawdown', fill = 'tozeroy', line = list(color = 'crimson')
) %>%
  layout(
    title = sprintf("Drawdown Diário (Máx: %.2f%%)", 100 * max_dd),
    xaxis = list(title = "Data"),
    yaxis = list(title = "Drawdown", tickformat = ".0%")
  )

# 8) Exibe os gráficos separadamente
fig1
fig2
```

# Simulação Cenário 3

```{r}
#| echo: false
# 1) Instala e carrega as dependências necessárias
library(readxl)
library(DEoptim)

# 2) Carrega os retornos simulados do cenário "sim1"
# O arquivo deve estar no mesmo diretório do script
xls_path <- "retornos_e_volatilidades.xlsx" 
if (!file.exists(xls_path)) {
  stop("Arquivo 'retornos_e_volatilidades.xlsx' não encontrado.")
}
df <- as.data.frame(read_excel(xls_path, sheet = "sim3"))

# 3) Extrai e limpa as colunas de retorno
#   - Filtra colunas que terminam com o sufixo "_ret"
#   - Renomeia as colunas, removendo o sufixo
rets <- df[, grepl("_ret$", names(df))]
names(rets) <- sub("_ret$", "", names(rets))
#   - Remove colunas com valores NA ou Infinitos
rets <- rets[, colSums(is.na(rets) | is.infinite(as.matrix(rets))) == 0]

tickers <- names(rets)
n <- length(tickers)

if (n == 0) {
  stop("Não foram encontradas colunas de retorno '*_ret' no Excel!")
}

# 4) Estatísticas de Markowitz (usando funções base do R)
mu    <- colMeans(rets) # Vetor de retornos médios
Sigma <- cov(rets)      # Matriz de covariância

# 5) Restrições de peso e parâmetros do otimizador
min_w <- 0.05          # Mínimo 5% em cada ativo
scale <- 1 - n * min_w # Parte restante do portfólio para distribuir
gamma <- 1.0           # Trade-off risco x retorno

# 6) Função objetivo (minimizar σ - γ·R)
#   - Esta função converte o vetor 'x' do otimizador em pesos de portfólio válidos 'w'
#   - e retorna o valor a ser minimizado.
markowitz_obj <- function(x) {
  raw <- abs(x)
  if (sum(raw) == 0) {
    # Evita divisão por zero, usando pesos iguais como fallback
    raw <- rep(1, length(x)) 
  }
  
  # Converte o vetor 'x' em pesos 'w' que respeitam as restrições
  w <- min_w + scale * raw / sum(raw)
  
  # Calcula o retorno e o risco do portfólio
  port_ret  <- sum(w * mu)
  port_risk <- sqrt(t(w) %*% Sigma %*% w)
  
  # Retorna o valor a ser minimizado
  objective_value <- port_risk - gamma * port_ret
  return(as.numeric(objective_value))
}

# 7) Bounds (limites) para as variáveis de otimização
#    O vetor 'x' terá 'n' elementos, cada um variando de 0 a 1.
lower_bounds <- rep(0, n)
upper_bounds <- rep(1, n)

# 8) Roda o otimizador de Evolução Diferencial (DE)
set.seed(42) # Garante a reprodutibilidade
res <- DEoptim(
  fn = markowitz_obj,
  lower = lower_bounds,
  upper = upper_bounds,
  control = list(
    strategy = 2,      # Equivalente a 'best1bin'
    NP = 15 * n,       # Tamanho da população (popsize). Usar n*15 é mais comum em DE.
    itermax = 1000,    # Máximo de iterações
    CR = 0.7,          # Probabilidade de Recombinação
    F = 0.8,           # Fator de mutação (Python usou (0.5, 1), 0.8 é um valor padrão)
    reltol = 1e-6      # Tolerância relativa para convergência
    # Nota: O argumento 'polish=True' do scipy não tem um equivalente direto simples.
    # Ele executa um otimizador local ao final. Pode ser feito manualmente no R
    # com a função optim(), mas é omitido aqui para manter a simplicidade.
  )
)

# 9) Converte o resultado do otimizador (x) para os pesos finais (w)
x_opt <- abs(res$optim$bestmem)
w_opt <- min_w + scale * x_opt / sum(x_opt)
names(w_opt) <- tickers # Adiciona nomes ao vetor de pesos

# 10) Métricas finais do portfólio otimizado
port_ret  <- sum(w_opt * mu)
port_risk <- sqrt(t(w_opt) %*% Sigma %*% w_opt)
sharpe    <- port_ret / port_risk

# 11) Imprime o resultado formatado
cat("\n=== Alocação Ótima (Markowitz via DE) — sim3 ===\n\n")
for (i in 1:n) {
  cat(sprintf("  %-12s: %6.2f%%\n", tickers[i], w_opt[i] * 100))
}
cat(sprintf("\nRetorno Médio Diário: %.4f%%", port_ret * 100))
cat(sprintf("\nRisco Diário (σ)    : %.4f%%", port_risk * 100))
cat(sprintf("\nSharpe (Rf=0)       : %.4f\n", sharpe))


# 12) Gráfico de barras com o resultado (automático, sem precisar redefinir w_opt)

# Ajusta margem inferior para os nomes dos ativos
par(mar = c(6, 4, 4, 2) + 0.1)

# Cria o gráfico de barras diretamente com os resultados do otimizador
bp <- barplot(
  height = w_opt,
  names.arg = names(w_opt), # Usa os nomes já atribuídos
  main = "Alocação Ótima de Ativos — sim3",
  ylab = "Peso (%)",
  col = "darkgreen",
  las = 2,
  ylim = c(0, max(w_opt) * 1.15)
)

# Adiciona os rótulos de texto com os valores em %
text(
  x = bp,
  y = w_opt,
  labels = sprintf("%.2f%%", w_opt * 100),
  pos = 3,
  cex = 0.8
)
```

## Análise de Performance e Drawdown — Carteira Ótima (sim3)

```{r}
#| echo: false
library(readxl)
library(dplyr)
library(plotly)

# 1) Lê o Excel e já trata a primeira coluna como data
df <- read_excel("retornos_e_volatilidades.xlsx", sheet = "sim3")

# 2) Detecta e extrai a coluna de datas (assume que está na primeira coluna)
data_col <- df[[1]]
if (!inherits(data_col, "Date")) {
  data_col <- as.Date(data_col)
}
df <- df[, -1] # Remove a coluna de datas da tabela principal

# 3) Extrai e renomeia colunas de retorno
rets <- df %>%
  select(ends_with("_ret")) %>%
  rename_with(~ gsub("_ret$", "", .x)) %>%
  mutate_all(as.numeric) %>%
  select(where(~ all(is.finite(.x))))


# 5) Calcula retorno da carteira
rets_xts <- as.data.frame(rets)
port_ret <- as.numeric(as.matrix(rets_xts) %*% w_opt[colnames(rets_xts)])

# 6) Calcula índice de riqueza e drawdown
wealth <- cumprod(1 + port_ret)
running_max <- cummax(wealth)
drawdown <- (wealth - running_max) / running_max
max_dd <- min(drawdown)

# 7) Cria o dataframe final com datas corretamente
plot_df <- data.frame(
  Date = data_col,
  Wealth = wealth,
  Drawdown = drawdown
)

# === GRÁFICO 1: Performance Cumulativa ===
fig1 <- plot_ly(
  plot_df, x = ~Date, y = ~Wealth, type = 'scatter', mode = 'lines',
  name = 'Wealth Index'
) %>%
  layout(
    title = "Performance Cumulativa da Carteira Ótima (sim3)",
    xaxis = list(title = "Data"),
    yaxis = list(title = "Índice de Riqueza")
  )

# === GRÁFICO 2: Drawdown ===
fig2 <- plot_ly(
  plot_df, x = ~Date, y = ~Drawdown, type = 'scatter', mode = 'lines',
  name = 'Drawdown', fill = 'tozeroy', line = list(color = 'crimson')
) %>%
  layout(
    title = sprintf("Drawdown Diário (Máx: %.2f%%)", 100 * max_dd),
    xaxis = list(title = "Data"),
    yaxis = list(title = "Drawdown", tickformat = ".0%")
  )

# 8) Exibe os gráficos separadamente
fig1
fig2
```
